臺灣宜蘭地方法院交通事件裁定　　　　 100年度交聲字第95號
移送機關　　交通部公路總局臺北區監理所宜蘭監理站
異　議　人　林志誠
上列異議人因違反道路交通管理處罰條例案件，對於原處分機關
即交通部公路總局臺北區監理所宜蘭監理站中華民國100年3月28
日所為之處分（原處分案號：宜監字第裁43-Q00000000號）聲明
異議，本院裁定如下：
    主  文
異議駁回。
    理  由
一、原處分意旨略以：異議人即受處分人林志誠於民國97年4月8
    日10時50分，騎乘RAK-063號輕型機車在宜蘭縣員山鄉○○
    路與深洲路段，經警舉發「未戴安全帽」違規。因異議人重
    型機器腳踏車駕駛執照已於92年10月31日逕行註銷，舉發單
    位另行舉發異議人「駕照註銷仍駕駛輕機車」違規。原處分
    機關調查後，認異議人「駕駛執照業經註銷仍駕駛機器腳踏
    車」之違規情節屬實，依道路交通管理處罰條例第21條第1
    項第4款規定，裁處異議人罰鍰新臺幣（下同）9,000元，並
    扣繳駕駛執照。
二、異議意旨以：伊前於97年4月8日上午10時50分行經員山路與
    深洲路段，因未戴安全帽違規而收到1張罰單，詎1、2個月
    後又收到1張罰單，說伊駕駛執照經註銷仍駕駛機車。伊至
    監理站查證，才知原處分機關於92年間裁決逕行註銷伊所持
    用之機車駕駛執照，然92年的掛號違規通知單是由伊母親林
    寶珠簽收，伊母親林寶珠年已70歲，且學歷只有羅東國民小
    學畢業，不知行政公文的重要性，並未將該裁決書轉交給伊
    ，故伊沒有繳納罰鍰。伊實在不知道駕駛執照業經註銷，以
    致受本案裁罰，為此爰於法定期間內聲明異議，請求撤銷原
    處分等語。
三、查異議人所有前開機車，前於92年4月30日經警舉發在禁止
    臨時停車處所停車違規，並經原處分機關於92年9月15日以
    宜監字第裁43-QD0000000號裁決書裁處罰鍰1,200元，並依
    修正前道路交通管理處罰條例第65條第1項第3款規定註明逾
    期未繳納罰鍰則自92年10月16日起易處吊扣駕駛執照2個月
    ，並限於92年10月30日前繳送；92年10月30日前未繳送駕駛
    執照者，自92年10月31日起易處吊銷，並逕行註銷駕駛執照
    。因異議人未依原處分機關上開92年9月15日宜監字第裁43-
    QD0000000號裁決書之限期到案繳納罰鍰，原處分機關遂依
    該裁罰內容，自92年10月31日起易處吊銷並逕行註銷異議人
    所持機器腳踏車駕駛執照，此有原處分機關10 0年5月6日北
    監宜四字第1002005095號函及原處分機關92年9月15日宜監
    字第裁43-QD0000000號裁決書在卷可憑（分見本卷第15、19
    頁）。則異議人所持機器腳踏車駕駛執照業於92年10月31日
    由公路主管機關逕行註銷之事實，可資認定。異議人復於本
    件舉發違規之時、地，騎乘輕機車，自屬道路交通管理處罰
    條例第21條第1項第4款所定「駕駛執照業經註銷仍駕駛機器
    腳踏車」之違規情形無訛。
四、至異議人雖執前揭情詞置辯，惟按處理違反道路交通管理事
    件，有關文書送達之程式，依行政程序法之規定，違反道路
    交通管理事件統一裁罰基準及處理細則第5條定有明文。依
    行政程序法第72條第1項前段、第73條第1項、第74條第1項
    規定，送達，於應受送達人之住居所、事務所或營業所為之
    ；於應送達處所不獲會晤應受送達人時，得將文書付與有辨
    別事理能力之同居人、受僱人或應送達處所之接收郵件人員
    。不能依前述方式為之者，得將文書寄存送達地之地方自治
    或警察機關，並作送達通知書2份，1份黏貼於應受送達人住
    居所、事務所、營業所或其就業處所門首，另1份交由鄰居
    轉交或置於該送達處所信箱或其他適當位置，以為送達。查
    原處分機關92年9月15日宜監字第裁43-QD0000000號裁決書
    ，已於92年9月16日送達異議人位於宜蘭縣羅東鎮○○路100
    號之戶籍地址，因未獲會晤異議人本人，而將該文書交付於
    與異議人同居之親屬即其母林寶珠等情，為異議人所不爭執
    ，並有舉發違反道路交通管理事件通知單、裁決書、掛號郵
    件收件回執、本院公務電話記錄各1份在卷可稽，應足認定
    。而依異議人所述，其母林寶珠為國民小學畢業，則依林寶
    珠已受6年國民教育之智識程度，自當具有代收異議人之信
    件並轉交之能力，參以本件原處分機關所製發之100年3月28
    日宜監字第裁43-Q00000000號裁決書亦係由林寶珠收受，異
    議人則能法定期間內提出本件異議之聲明，足徵由林寶珠為
    具有辨別事理能力、具轉交信件能力之人無疑，是原處分機
    關依前揭行政訴訟法之規定，將92年9月15日宜監字第裁43-
    QD0000000號裁決書交予異議人之同居人林寶珠，應認系爭
    裁決書已合法送達予異議人。至林寶珠事後是否或何時將裁
    決書予異議人，對已生之合法送達效力均不生影響。原處分
    機關機關依上開有效、確定之處分內容，於92年10月31日易
    處吊銷並逕行註銷異議人所持機器腳踏車駕駛執照，應認於
    法無違。異議人以未收到舉發違反道路交通管理事件通知單
    ，故未依限期繳納罰鍰，不知其機器腳踏車駕駛執照業經註
    銷云云置辯，並無理由。
五、綜上，異議人確有上開違規行為，應無疑義，原處分機關援
    引道路交通管理處罰條例第21條第1項第4款規定，裁處異議
    人罰鍰9,000元並扣繳駕駛執照之處分，於法並無不合，本
    件異議為無理由，應予駁回。
六、依道路交通事件處理辦法第18條，裁定如主文。
中    華    民    國   100    年    8     月    15    日
                    交通法庭  法  官  鄧晴馨
上正本證明與原本無異。
如不服本裁定，得於收受裁定正本後5日內，向本院提出抗告狀
。
                              書記官  林怡君
中    華    民    國   100    年    8     月    15    日